臺灣高等法院臺中分院刑事判決　　　　　　　　　　九十一年度上訴字第五一四號
　　上　訴　人　臺灣臺中地方法院檢察署檢察官
　　上　訴　人
　　即　被　告　甲○○
　　選任辯護人　梁宵良
右列上訴人等因被告重傷害等案件，不服臺灣臺中地方法院中華民國九十一年一月二
十九日第一審判決（案號：九十年度訴字第八九四號；起訴案號：臺灣臺中地方法院
檢察署九十年度偵字第四五二六號），提起上訴，本院判決如左：
    主　  文
原判決關於重傷及定執行刑部分均撤銷。
甲○○使人受重傷，累犯，處有期徒刑捌年，扣案殘留硫酸之塑膠瓶壹只沒收。
其他上訴駁回。
駁回部分所處有期徒刑伍月與第二項所處之刑，應執行有期徒刑捌年肆月。扣案殘留
硫酸之塑膠瓶壹只沒收。
    事  　實
一、甲○○曾因賭博案件，經原審法院判處有期徒刑五月確定，於民國（下同）八十
    七年六月十六日易科罰金執行完畢，猶不知悔改，因與丙○○係同居關係，均具
    有家庭暴力防治法第三條第二款之家庭成員關係，彼二人在臺中市同居兩年多，
    並在臺北縣中和市做生意，於九十年一月三十日，二人因為感情不睦協議分手，
    丙○○並返回臺中，甲○○因而心生不滿，竟基於恐嚇危害安全之概括犯意，自
    九十年三月二日上午七時三十六分起至同年三月三日上午五時十四分許止（起訴
    書誤載為三月一日），連續在丙○○使用之臺灣大哥大電話號碼0000000
    000號行動電話之語音信箱留言稱：「我抓到妳就給妳分屍，‧‧‧妳大里的
    兩個女兒，妳要有心裡準備，電視妳再看，背叛我的下場妳會很淒慘‧‧‧」「
    為了妳一個人害死四個人‧‧‧你那兩個女兒很有價值，事情我一定做‧‧‧這
    兩個女兒，你三姐，再過來妳爸爸，我要讓你家所有的兄弟姊妹對妳不諒解，‧
    ‧」「妳都不要讓我抓到，被我抓到，我給妳死的很難看‧‧‧」「四條的人命
    妳看看，他們會恨妳，妳爸爸也要死，妳爸爸現在病得嚴重，他得要死，我幫他
    解脫‧‧‧」「但是我不希望妳自殺，我希望妳死在我手裡‧‧‧」「妳女兒真
    的會死，妳大里那兩個女兒真的會死，不然妳再看看‧‧‧」「妳如果要下班要
    注意一點，我會給妳潑硫酸‧‧‧」「若要走路，小心一點」等語，以此加害身
  體、生命之事，恐嚇丙○○，致心生畏懼，危害於安全。
二、丙○○因甲○○之恐嚇，而於九十年三月三日中午十二時許，打電話與甲○○聯
    絡，甲○○表示伊人已在大里市，黃女即約甲○○至臺中市○○○街與東興路口
    之泡沫紅茶店見面，本來已說妥，但甲○○又改主意，聯絡黃女在以前同居之臺
    中市○○區○○街二十之一號七樓見面，黃女害怕而不敢去，要找別的地點，甲
    ○○即指定其前往臺中市○○路與大墩路口之萬壽棒球場見面，黃女乃於同日下
    午一時二十分許到達該處，見面後甲○○即質問黃女為何背叛他，二人遂發生爭
    吵，甲○○即毆打黃女（未成傷），黃女見狀欲離開，甲○○竟另萌生使黃女受
    重傷之故意，持預藏之硫酸（以藥瓶裝），朝黃女背面潑灑一次，再將黃女拉轉
    至正面，從頭部由上往下傾倒硫酸，造成黃女顏面、頸部、胸、腹部、肩部、背
    部、雙側上肢及雙側大腿均有多處化學性灼傷，甲○○因同時亦傷及自己的右手
    肘及左手掌，甲○○趕緊赴臺中市林新醫院求診，並告知醫護人員尚有黃女在萬
    壽公園內，丙○○於受傷隨即央求路過之人幫忙送醫，並請其電請一一九派救護
    車到達前開案發地點，將丙○○送往該林新醫院，經急救後始未造成更大傷害，
    惟丙○○仍因甲○○前開潑灑硫酸行為造成三至四度之化學性灼傷，面部、頸部
    及雙手嚴重變形，使丙○○之身體造成重大不治之重傷害。經警據報查獲，並扣
    押甲○○所有殘留硫酸之塑膠瓶一只。
三、案經丙○○訴請臺中市警察局第一分局移送臺灣臺中地方法院檢察署檢察官偵查
    起訴。
    理  　由
一、右開恐嚇危害安全之犯罪事實，業據上訴人即被告甲○○（以下簡稱被告）於偵
    查、原審及本院審理時坦承不諱，核與被害人丙○○指訴之被害情節相符，並有
    被害人語音信箱錄音之電話譯文及錄音帶一捲扣案可資佐證（見原審卷第一二一
    至一二九頁），此部分事證明確，被告犯行堪以認定。
二、訊據被告坦承向被害人潑灑硫酸之事實不諱，於偵查及原審亦供認無訛，雖辯稱
    ：我只從她（被害人）後頸部潑一下，沒有潑到她正面；事後有請求醫院人員向
    警方報案云云。經查：
　(一)被告確有右開潑灑硫酸使黃女受右開重大不治之重傷之犯罪事實，迭經被害人丙
    ○○於警訊、偵查及原審指訴詳明，並有診斷證明書一紙、病歷資料一冊附卷及
    殘留硫酸之塑膠瓶一只扣案可資佐證（見偵查卷第一六至一八、三○頁、外放病
    歷資料一冊），而被告之行為造成被害人丙○○前開三至四度之化學性灼傷，使
    面部、頸部及雙手嚴重變形等重大不治之傷害，亦經原審函詢私立中國醫藥學院
    附設醫院，經該院以九十年六月十一日院歷字第九○○六一四三四號函覆在卷（
    見原審卷第二九、三○頁），被告此重傷事證已明確。
　(二)被告於本院審理時辯稱：因雙方爭吵，手碰到手致硫酸淋到被害人，沒有潑她的
    意思云云，惟被害人丙○○於原審及本院審理時均堅詞指稱：被告拉住伊背後，
    就往伊背後倒硫酸，後來又把伊轉到前面，從伊的頭往下倒硫酸云云（見原審卷
    第六七頁及本院卷第四○頁），且參以被害人於本院審理時當庭提出全身傷勢之
    照片五禎顯示（見本院卷第四三頁），及被害人之診斷證明書、病歷資料所記載
    之傷勢，遍及其顏面、頸部、胸、腹部、肩部、背部、雙側上肢及雙側大腿均有
    化學性灼傷；證人即林新醫院診療被害人之醫師鄭清萬於原審審理時亦證述：以
    她的嚴重程度是從上往下淋或潑很多次云云（見原審卷第五二頁）等情，足見被
    害人之傷，應非被告與被害人爭吵碰觸致被害人被硫酸淋到、無潑灑黃女之意思
    所造成，被告所辯，為避就之詞，不足採信。
　(三)按刑法第六十二條之自首，係指犯罪尚未被發覺前，即向偵查機關自承犯罪，並
    接受裁判，經查，被害人於原審及本院審理時均陳稱：伊在路旁求救，有二個女
    子騎車經過，伊請她們報警並叫救護車，及打電話給伊家人云云（見原審卷第六
    七頁及本院卷第四一頁），雖被告供稱於案發後向醫護人員表示尚有傷者在案發
    現場，並委託醫護人員報案云云，惟其並未委託任何人報案，業據證人鄭清萬、
    周佩瓏、黃靜瑩、王筱琪等林新醫院之醫護人員於原審審理時證述：被告並未委
    託渠等報案，亦不知道何人去報案云云（見原審卷第五二、九○、一○九、一一
    ○頁），是被告所供上情，難認為真實。況證人即警員黃裕龍於原審審理時證稱
    ：到現場時，四分局警員說被害人送林新醫院，此時我還不知道涉案人是誰，我
    到林新醫院，醫護人員告訴我，被害人丙○○進急診室時，甲○○就在旁邊，丙
    ○○有告訴醫護人員就是他（指被告）潑硫酸，查獲經過是醫護人員告訴我的；
    （甲○○是否說他所為）當時他精神狀態不穩定，他一直說解脫了，他沒有說他
    潑硫酸的事，‧‧我問他她受傷是否你所為，他說是云云（見原審卷第三四頁）
    ，可見警方係案發後根據一一九報案到醫院了解時，已知悉被害人為被告所加害
    之情，並且被告係於偵查犯罪職權之警員黃裕龍訊問時，始坦承犯行，核與有偵
    查職權機關人員發覺被告犯罪前，自承其犯罪有別。是被告在其犯罪被發覺後，
    該管公務員訊問時自承犯罪，乃屬自白犯罪，仍與自首之要件不符。被告辯稱，
    伊符合自首減刑之要件，求予減刑，自不足採。
  (四)綜上，被告所辯，顯係避就之詞，不足採信。本件重傷部分事證已臻明確，被告
    此部分犯行亦堪認定。
三、核被告以電話留言方式恐嚇被害人部分，係犯刑法第三百零五條之恐嚇危害安全
    罪；以硫酸潑灑被害人部分，被告以硫酸潑灑人體，可致人身體灼傷，造成重大
    不治之傷，應為被告所知，顯有重傷害之故意，其行為已使被害人造成身體重大
    不治之重傷，係犯同法第二百七十八條第一項之重傷罪。公訴人以被告所為致被
    害人受有全身百分之三十表面灼傷，有生命危險，認被告有殺人之犯意，認係犯
    刑法第二百七十一條第二項、第一項之殺人未遂罪，惟查被告於案發後在短時間
    內，即告訴林新醫院之醫護人員有關被害人所在之位置，請醫院派救護車救人，
    業據林新醫院之醫師鄭萬清於原審審理時證稱：後來他自己說另一名傷者在萬壽
    公園內，要我們派救護車過去等語屬實（見原審卷第五一頁背面），雖該證人於
    原審審理時證稱：被害人之情形，一般要在三個小時之內處理完畢，否則會有生
    命危險云云（見原審卷第五二頁背面），但被告既於短時間內即請醫院派車救護
    ，當無置被害人於死之犯意，且被告於警訊、偵查及原審審理時均供稱：只是要
    毀容，要傷害她，給她一個教訓云云（見偵查卷第八、二六頁及原審卷第一七頁
    ），足證被告尚無殺人之犯意，是公訴人認被告有殺人之犯意，容有誤會，起訴
    法條，應予變更。被告先後多次恐嚇犯行，時間緊接，手法相同，犯構成要件相
    同之罪名，顯係基於概括犯意反覆為之，為連續犯，以一罪論，並加重其刑。被
    告曾因賭博案件，經原審法院判處有期徒刑五月確定，於八十七年六月十六日易
    科罰金執行完畢，有臺灣高等法院被告全國前案紀錄表一紙附卷可稽，其受有期
    徒刑之執行完畢後，五年以內再犯有期徒刑之本件二罪，均為累犯，依法均加重
    其刑，就恐嚇危害安全罪部分並遞加重之。被告所犯前開二罪，犯意各別，罪名
    互殊，應分論併罰。
四、原審關於恐嚇危害安全部分，適用刑法第五十六條、第三百零五條、第四十七條
    ，罰金罰鍰提高標準條例第一條前段，並審酌被告與被害人曾有事實上之夫妻關
    係，竟對被害人為精神上之不法侵害等一切情狀，量處有期徒刑五月，經核認事
    用法，均無違誤，量刑亦稱妥適，被告上訴意旨，以原審量刑過重，指摘原判決
    此部分不當，為無理由，應予駁回。
五、原審關於重傷部分，為科刑之判決，固非無見。惟查沒收為從刑之一種，應隨主
    刑宣告。如係數罪併罰則應分別宣告其罪之刑，然後依法定標準定其應執行之刑
    ，刑法第五十一條規定甚明。所謂其罪之刑，包括主刑、從刑而言，固無論主刑
    、從刑，均須依其所犯之罪分別宣告後，再據以定其應執行之刑為當。原判決論
    處被告連續恐嚇危害安全及重傷罪刑，然未於主文重傷罪之主刑下宣告沒收之記
    載，而於主文最後一項單獨為宣告沒收之諭知，自有未洽。公訴人上訴意旨，指
    摘原判決未論以被告殺人未遂罪，及被告上訴意旨，仍執前詞，指摘原判決此部
    分量刑過重，均無足取，惟原判決此部分既有上開可議之處，仍應由本院將原判
    決此部分撤銷改判，所定執行刑亦併予撤銷，爰審酌被告與被害人曾有事實上之
    夫妻關係，被告竟以殘暴手段，對被害人為身體之重大侵害，惡性甚重，惟念其
    犯後尚能要求醫護人員到場救治被害人之犯後態度等一切情狀，仍量處如主文第
    二項所示之刑。扣案殘留硫酸之塑膠瓶一只，係被告所有供犯罪所用之物，業據
    被告供明在卷，依法併予宣告沒收；並與上述駁回上訴部分所處之刑定應執行刑
    ，如主文第四項所示，以資懲儆。
六、據上論斷，應依刑事訴訟法第三百六十八條、第三百六十九條第一項前段、第三
    百六十四條、第二百九十九條第一項前段、第三百條，刑法第二百七十八條第一
    項、第四十七條、第五十一條第五款、第三十八條第一項第二款，判決如主文。
本案經檢察官乙○○到庭執行職務。
中      華      民      國　    九十一   年    　 五      月    二十二  日
                              　臺灣高等法院臺中分院刑事第一庭
                                      審判長法  官　陳　紀　綱
                                            法  官　方　艤  駐
                                            法　官　陳　登　源
右正本證明與原本無異。
「重傷罪部分得上訴：
  其餘不得上訴」
如不服本判決應於收受送達後十日內向本院提出上訴書狀，其未敘述上訴之理由者並
得於提起上訴後十日內向本院補提理由書（均須按他造當事人之人數附繕本）。
                                            書記官  林  桂  鳳
中      華      民      國　    九十一   年    　 五      月    二十三  日
附錄論罪科刑主要法條
刑法第二百七十八條第一項
使人受重傷者，處五年以上十二年以下有期徒刑。
刑法第三百零五條
以加害生命、身體、自由、名譽、財產之事恐嚇他人，致生危害於安全者，處二年以
下有期徒刑、拘役或三百元以下罰金。
                                                                        Ｉ
